臺灣基隆地方法院基隆簡易庭民事判決
110年度基簡字第1152號
原      告  陳育訓  
被      告  李玉卿  
上列當事人間返還頂讓金事件，本院於民國111年1月12日言詞辯
論終結，判決如下：
    主  文
原告之訴及假執行之聲請均駁回。
訴訟費用由原告負擔。
    事實及理由
一、原告起訴主張：
　㈠原告於民國110年10月16日與被告口頭達成頂讓協議，由原告
    向被告頂讓位於基隆市○○區○○路00號之黃家早餐／煎餃店（
    下稱系爭早餐店），頂讓之範圍及項目包含店內所有營業硬
    體設備、器具等及該店之經營管理權，頂讓金為新臺幣（下
    同）15萬元，原告於110年10月16日交付3萬元訂金予被告，
    兩造並於110年10月19日簽訂店面頂讓合約書（下稱系爭頂
    讓契約），原告於110年10月19日以現金付清餘款12萬元，
    雙方並於系爭頂讓契約第4條約定，系爭早餐店店面之房東
    有驅趕原告之行為，被告即應返還頂讓金15萬元予原告。原
    告之配偶簡伽莉雖有於110年10月19日，與系爭早餐店店面
    之房東（下稱房東，系爭早餐店店面房屋下稱系爭房屋）簽
    訂房屋租賃契約書（下稱系爭租賃契約），但房東於110年1
    0月20日要求原告增加契約內容，租金憑單扣繳要由乙方（
    即原告）負擔，原告不同意，房東表示不租給原告，要求原
    告清空。簡伽莉於110年10月20日與房東口頭達成協議，解
    除系爭租賃契約，並於110年10月23日簽立房屋租賃和解書
    ，再於110年10月30日完成清空店面內設備器具即返還租金
    、押金等事宜。
　㈡兩造締結系爭頂讓契約之目的，係為能順利接續經營系爭早
    餐店，故依締約目的及一般頂讓交易活動之習慣，應可認系
    爭頂讓契約第4條之真意係指：如原告有未能順利向房東承
    租店面之情形，被告即應返還頂讓金15萬元。原告既未能順
    利承租系爭房屋，且願意歸還所頂讓之設備器具予被告，被
    告自應返還15萬元。惟經原告通知被告，被告竟拒絕返還，
    為此提起本件訴訟。
　㈢聲明：⒈被告應給付原告15萬元，及自起訴狀繕本送達被告之
    翌日起至清償日止，按年息百分之5計算之利息。⒉訴訟費用
    由被告負擔。⒊願供擔保，請准宣告假執行。
二、被告抗辯略以：
　　原告已經簽系爭頂讓契約，被告就依照系爭頂讓契約走。頂
    讓給原告，原告沒辦法做生意我不管。原告於110年10月21
    日就去跟房東說不租。房東是在110年10月24日才驅趕原告
    ，房東說已經退錢給原告了，原告當然要搬走等語。
三、本院之判斷：
    原告主張兩造簽訂系爭頂讓契約，被告將系爭早餐店之設備
    等，以15萬元頂讓予原告，系爭頂讓契約第4條約定：「乙
    方（即原告）於民國110年10月19日起至110年10月20日止，
    為期共＿年，期間內甲方（即被告）不得要求乙方搬離，並
    保證此頂讓店面之原房東不得驅趕乙方。若原房東或甲方於
    承租期間有任何驅趕乙方之行為，乙方可向甲方要求，退還
    頂讓金新台幣金15萬元…」。原告並已交付頂讓金15萬元予
    被告等情，業據原告提出系爭頂讓契約影本在卷可稽（見本
    院卷第15至19頁），且為被告所不爭執，堪信為真。至於原
    告主張其未能順利與房東訂立租賃契約，且於110年10月20
    日遭房東驅趕，已符合系爭頂讓契約第4條所列情形，被告
    應依該條約定返還頂讓金等情，則為被告所否認及拒絕，是
    本件應審酌：原告主張已符合系爭頂讓契約第4條應返還頂
    讓金之情形，是否可採。原告請求返還頂讓金15萬元，有無
    理由。經查：
  ㈠原告之配偶簡伽莉於110年10月20日，與系爭早餐店店面之房
    東，就系爭房屋簽訂系爭租賃契約，約定租賃期間自110年1
    0月25日起至111年10月24日，系爭租賃契約並註明「交付電
    動門遙控器貳付」等情，有系爭租賃契約影本在卷可稽（原
    告主張簽訂之日期為110年10月19日）。則於原告方面，已
    由原告之配偶於110年10月20日（或原告主張之110年10月19
    日）就系爭房屋與房東達成租賃之合意。
　㈡兩造訂立系爭頂讓契約，由原告受讓系爭早餐店之營業及設
    備，而該營業活動係於系爭房屋，設備亦係放置或設置於系
    爭房屋內，堪認原告於受讓營業及設備所有權時起，即占有
    系爭房屋。則簽訂系爭租賃契約時，系爭房屋既為原告所占
    有，房東復將電動門遙控器交付原告之配偶，綜上情節，亦
    堪認房東並未反對原告於「占有系爭房屋時起至租期開始前
    」占有使用系爭房屋。綜上，原告已以系爭租賃契約，取得
    對於系爭房屋使用權限，原告主張其「未能順利承租店面」
    而有系爭頂讓契約第4條所定情事云云，已非可取。
　㈢原告雖主張：房東於系爭租賃契約簽訂後，復於110年10月20
    日要求在系爭租賃契約第19條圈選為「本租金憑單扣繳由乙
    方（即承租人）負責向稅捐稽徵機關負責繳納。」，因原告
    不同意，房東遂表示不願出租而驅趕原告等情。惟查，原告
    已由其配偶出面以系爭租賃契約取得系爭房屋至111年10月2
    4日之使用權限，業如前述。而原告並未具體說明並舉證證
    明何以房東得單方合法解除系爭租賃契約，則自不因房東於
    簽立系爭租賃契約後，片面表示不願出租，而使系爭租賃契
    約失效。是以，縱使原告所述房東於110年10月20日表示不
    願出租等情屬實，亦無從認為係符合系爭頂讓契約第4條所
    定遭房東驅趕之情形。
　㈣承前所述，原告既非無法取得系爭房屋使用權限，已難認有
    所指「無法順利承租系爭房屋」之情形，原告以其無法順利
    承租系爭房屋而主張有系爭頂讓契約第4條情形云云，並無
    可取。況系爭頂讓契約第4條所指遭被告或房東「驅趕」，
    解釋上應指遭被告或房東單方面阻撓使用之情形，倘係合意
    終止或解除契約，自無該條款之適用。是以，雖簡伽莉於11
    0年10月23日與房東簽立「房屋租賃和解書」（或原告主張
    之110年10月20日口頭協議）解除系爭租賃契約，惟此屬簡
    伽莉與房東合意之結果，亦與系爭頂讓契約第4條所指遭房
    東驅趕之情形有別。
四、綜上所述，原告主張本件有系爭租賃契約第4條所定房東驅
    趕之情形，並非可採，是原告依系爭頂讓契約第4條之約定
    請求被告返還頂讓金15萬元，為無理由，應予駁回。原告之
    訴既經駁回，其假執行之聲請失所附麗，併予駁回。
五、本件事證已經明確，兩造其餘攻擊防禦方法及所提出之證據
    ，經本院審酌後，核與判決之結果不生影響，爰不一一論述
    ，併此敘明。
六、據上論結，本件原告之訴為無理由，依民事訴訟法第436條
    第2項、第78條，判決如主文。
中　　華　　民　　國　　111 　年　　1 　　月　　26　　日
                  基隆簡易庭   法  官  高偉文
以上正本係照原本作成。
對於本件判決如有不服，應於收受送達後20日內向本院提出上訴
書狀，上訴於本院合議庭，並按他造當事人之人數附具繕本。如
委任律師提起上訴者，應一併繳納上訴審裁判費。
中　　華　　民　　國　　111 　年　　1 　　月　　26　　日
                               書記官   蕭靖蓉